臺灣臺中地方法院刑事判決
111年度原易字第11號
公  訴  人  臺灣臺中地方檢察署檢察官
被      告  羅張傑勝



指定辯護人  本院公設辯護人賴忠杰  
上列被告因竊盜案件，經檢察官提起公訴（110年度偵字第35773
號），本院判決如下：
    主    文
羅張傑勝犯侵入住宅竊盜罪，處有期徒刑柒月。
    犯罪事實
一、羅張傑勝於民國110年8月21日4時48分許，見陳鈺錡自臺中
    市○區○○○路000巷00號5樓503室租屋處離去，認有機可趁，
    竟意圖為自己不法之所有，基於侵入住宅竊盜之犯意，以不
    詳方式，侵入陳鈺錡位於上址之租屋處，竊取陳鈺錡所有之
    現金新臺幣(下同)6000元後離去。嗣陳鈺錡於同年月24日上
    午返回上址租屋處發現遭竊，報警處理，為警調閱現場監視
    錄影器畫面追查，且經羅張傑勝於同日中午主動聯繫陳鈺錡
    返還上開竊得之款項，後始為警查獲。
二、案經陳鈺錡訴由臺中市政府警察局第三分局報請臺灣臺中地
    方檢察署檢察官偵查起訴。
    理    由
一、證據能力部分：
    本案下列所引用被告羅張傑勝以外之人於審判外之陳述，並
    無符合刑事訴訟法第159條之1第1項規定之情形，且公訴人
    、被告及辯護人於本院依法調查上開證據之過程中，已明瞭
    其內容，足以判斷有無刑事訴訟法第159條第1項不得作為證
    據之情事，而均未聲明異議，且於本院行準備程序詢及證據
    方法之意見時，被告陳稱請辯護人回答，辯護人則表示均同
    意有證據能力（見本院卷第37頁），本院審酌上開陳述作成
    時之情況，並無違法取證之瑕疵，認以之作為證據為適當，
    揆諸刑事訴訟法第159條之5之規定及最高法院104年度第3次
    刑事庭會議決議之意旨，應具有證據能力。另卷附之非供述
    證據部分，均不涉及人為之意志判斷，與傳聞法則所欲防止
    證人記憶、認知、誠信之誤差明顯有別，核與刑事訴訟法第
    159條第1項之要件不符。上開證據既無違法取得之情形，且
    經本院依法踐行調查證據程序，自應具有證據能力，合先敘
    明。
二、認定犯罪事實所憑之證據及理由：
(一)訊據被告否認有何侵入住宅竊盜之犯行，辯稱：伊對於有沒
    有進入告訴人陳鈺錡住處及拿取現金之行為都不清楚，那段
    時間發生什麼事情伊都不記得，因為伊有睡眠障礙，2、3年
    前開始看精神科醫生，醫生有開立安眠藥給伊服用等語。辯
    護人則辯護稱：被告主觀上並沒有起訴事實的知與意的狀態
    ，且從勘驗可見，被告於過程中只有穿著1條內褲，沒有穿
    上衣，像是晚上睡覺時的穿著狀況，鏡頭中被告身形搖晃，
    眼神迷濛，且證人證述遊戲機被告也有玩過，因為遊戲機本
    來完全沒有電，後來變成有電，且名稱也變更為jason，充
    電器也被收到抽屜裡面，剛好被告也叫jason，如果證人證
    述屬實，就更為不合常理，哪有行竊者半夜穿著1條內褲進
    入別人家中行竊，還留下犯罪的足跡，這在經驗法則上也是
    非常奇怪的情況，不像是1個正常人會做的事情，被告行為
    確實與一般竊盜犯行不一致等語。
(二)經查：
　1.告訴人於警詢時指稱：我在110年8月24日7時30分許，在租
    屋處發現房間內有被翻動，後來清點財物發現損失6、7000
    元。我在110年8月21日4時45分許返回彰化住家。住在我對
    面502房客，在110年8月24日12時許，有跟我坦承曾經進入
    過我房間，我問他何時進入，他一開始不願坦承，後來他在
    LINE跟我坦承110年8月21日或22日凌晨好像有進入我房間，
    因為他有夢遊習慣，所以會開別人房門進入，不知道自己在
    做什麼，還有跟我道歉，說不確定有沒有竊取我財物，直接
    拿6000元給我等語（見偵卷第23至27頁）；復於偵查中指稱
    ：我不知道被告怎麼進去我房間的，當天凌晨4點多快5點，
    我上來2次，第1次有鎖門，第2次我忘記。我3天後回到租屋
    處，發現我房間擺放物品的位置都不一樣，現金原本擺在小
    冰箱上面的小盒子上，位置明顯。我回來發現遭竊，報警警
    察來之後，房東有敲被告的門，但他沒有出來，後來他就自
    己來找我向我承認。我事後發現，我SWICH遊戲機，被告應
    該也有玩過，因為本來完全沒電，後來變成有電，名稱也被
    變更為jason，遊戲機跟充電器也都收到抽屜內等語（見偵
    卷第82至83頁）。告訴人就發現租屋處遭竊6000元，及被告
    於LINE中自行向告訴人坦認曾進入告訴人租屋處經過之指述
    先後一致，無矛盾之處，核與被告和告訴人間110年8月24日
    通訊軟體LINE對話中，被告明確直接向告訴人表示「小姐」
    、「很抱歉打擾到你了」、「我可以確定我有進你的房間」
    、「是我」、「應該是上禮拜」之內容相符（見偵卷第99頁
    ）；復有監視錄影擷圖、現場照片、陳鈺錡、羅張傑勝110
    年12月30日當庭繪製現場圖、陳鈺錡提出SWITCH遊戲帳號(j
    ason)照片等在卷可參（見偵卷第29至43頁、第89至91頁、
    第97頁、第103頁、第107頁）；再者，被告於偵查中亦已自
    陳確實有進到告訴人的房間，拿她的財物等語（見偵卷第80
    頁）。是被告有於110年8月21日4時48分許，以不詳方式侵
    入告訴人位於臺中市○區○○○路000巷00號5樓503室租屋處，
    並竊取告訴人所有之現金6000元之事實，堪以認定。
　2.而經本院當庭勘驗被告住處樓層電梯前的監視錄影光碟，結
    果可見：告訴人於當日4時38分12秒搭乘電梯下樓後，被告
    即於4時39分11秒時僅著1四角內褲出現在電梯間，並將右手
    及頭部靠於牆壁上，身形則稍有晃動之情形，但期間被告曾
    以左手轉動501室的門把，後於4時39分34秒電梯顯示向上移
    動之訊號時，被告旋轉身退回走道超出錄影範圍。嗣告訴人
    於4時39分55秒走出電梯回租屋處，又於4時40分27秒搭乘電
    梯下樓，告訴人復於4時43分7秒時自走道經電梯前快步走向
    樓梯間方向後超出錄影範圍，其後告訴人租屋處之503室即
    自4時46分37秒至5時16分51秒之間，9度於電梯旁壁面及地
    面呈現光影變換，顯示遭人開啟、關閉大門之情形等節，有
    本院勘驗筆錄（見本院卷第95至97頁）及前揭監視錄影擷圖
    在卷可稽。
　3.被告及辯護人雖以前詞辯稱，並提出鄭曜忠身心診所診斷證
    明書及收據(晝夜生理節律睡眠疾患，未明示型)、健康存摺
    就醫及用藥紀錄擷圖、中山醫學大學附設醫院腦波檢查報告
    等為佐。惟依上開勘驗所見，被告於走出走道時，固有身形
    搖晃之情，但自其於侵入告訴人租屋處行竊前有明確掌握告
    訴人及周遭動態，見有遭撞見之虞，隨即掩身進入房內，伺
    機而動之舉止，顯見被告當時非對外界事務全然喪失知覺理
    會及判斷作用，而無自由決定意思之能力。堪認被告於本案
    行為當時，並無欠缺辨識能力，或有依其辨識而行為之能力
    顯著減低之情形。又被告係於半夜自自己居住處在同棟建築
    物內部前往隔壁告訴人租屋之房間內行竊，並於行竊前已明
    確掌握告訴人及周遭動態，其當有自信不會遭人發現，是雖
    被告於為本案行竊時，僅著四角內褲，亦難據此認被告當時
    確實對於外界事務無法認識。從而，被告及辯護人上開所辯
    ，無非係事後避重就輕之卸責之詞，均不足採信。
(三)綜上，本案事證明確，被告犯行洵堪認定，應依法論科。
三、論罪科刑：
(一)核被告所為，係犯刑法第321條第1項第1款之侵入住宅竊盜
    罪。
(二)審酌被告前無因犯罪經科刑之紀錄，有臺灣高等法院被告前
    案紀錄表在卷可考，素行尚可，其正值青年，有謀生能力，
    卻不思以合法途徑賺取財物，率侵入告訴人租屋處竊取財物
    ，不僅侵犯告訴人之財產法益，亦破壞告訴人居住之安全，
    復考量被告竊得之物為6000元現金，業已全額返還告訴人之
    犯罪危害程度（見偵卷第83頁），又被告否認犯行，就犯後
    態度上無從為其有利之考量，暨被告自述之教育程度、職業
    、家境生活狀況（見本院卷第102頁）等一切情狀，量處如
    主文所示之刑，以資懲儆。
四、被告本案竊得之現金6000元，為其所有之犯罪所得，然已實
    際償還告訴人，業如前述，依刑法第38條之1第5項之規定，
    爰不予宣告沒收或追徵。
據上論斷，應依刑事訴訟法第299條第1項前段，刑法第321條第1
項第1款，刑法施行法第1條之1第1項，判決如主文。
本案經檢察官張文傑提起公訴，檢察官陳僑舫到庭執行職務。
中　　華　　民　　國　　111 　年　　 7　　月　　25　　日
                  刑事第十四庭  法　官　江健鋒
以上正本證明與原本無異。
如不服本判決，應於收受本判決後20日內向本院提出上訴書狀，
其未敘述上訴理由者，並得於提起上訴後20日內向本院補提理由
書狀（均須按他造當事人之人數附繕本）「切勿逕送上級法院」
。
告訴人或被害人如不服判決，應備理由具狀向檢察官請求上訴，
上訴期間之計算，以檢察官收受判決正本之日起算。
                                書記官　呂偵光
中　　華　　民　　國　　111 　年　　 7　　月　　25　　日

附錄本案論罪科刑法條全文：
中華民國刑法第321條：  
犯前條第一項、第二項之罪而有下列情形之一者，處6月以上5年
以下有期徒刑，得併科50萬元以下罰金：
一、侵入住宅或有人居住之建築物、船艦或隱匿其內而犯之。
二、毀越門窗、牆垣或其他安全設備而犯之。
三、攜帶兇器而犯之。
四、結夥三人以上而犯之。
五、乘火災、水災或其他災害之際而犯之。
六、在車站、港埠、航空站或其他供水、陸、空公眾運輸之舟、
     車、航空機內而犯之。
前項之未遂犯罰之。